【裁判字號】    97,簡上,921
【裁判日期】    980410
【裁判案由】    竊盜
【裁判全文】
臺灣板橋地方法院刑事判決             97年度簡上字第921號
上訴人  即
被      告  甲○○
輔  佐  人  戊○○
上訴人  即
被      告  丁○○
上列被告等因竊盜案件，不服本院刑事第十一庭中華民國97年6
月30日97年度簡字第5520號第一審判決（聲請簡易判決處刑案號
：臺灣板橋地方法院檢察署97年度偵字第15099 號），提起上訴
，本院管轄之第二審合議庭判決如下：
    主  文
原判決撤銷。
甲○○、丁○○共同竊盜，未遂，均處拘役拾伍日，如易科罰金
，各以新台幣壹仟元折算壹日。
    事  實
一、甲○○、丁○○於民國97年5 月11日下午6 時16分許（聲請
    書誤載為下午6 時40分許），共乘車號698-BLX 號重型機車
    行經臺北縣鶯歌鎮○○○路156 巷14號大門口之鐵門前時，
    渠等見原先固定於該鐵門鐵箱內之丙○○所有之電動馬達1
    組之螺絲業已脫落，無人在場注意，竟共同基於意圖為自己
    不法所有之竊盜犯意聯絡，聯手將該電動馬達自上開鐵門鐵
    箱內搬出，並欲將之搬至渠等所騎乘之前揭機車上以載離之
    際，適為丙○○在上址3 樓窗戶邊發覺，旋即下樓前來制止
    ，並報警處理，警方隨即於同日下午6 時40分許到場而查獲
    上情，渠等始未得逞。
二、案經丙○○訴由臺北縣政府警察局三峽分局報告臺灣板橋地
    方法院檢察署檢察官偵查而聲請簡易判決處刑。
    理  由
壹、證據能力方面：
    按「被告以外之人於審判外之言詞或書面陳述，除法律有規
    定者外，不得作為證據」，刑事訴訟法第159 條第1 項定有
    明文，此即學理上所稱「傳聞證據排除法則」。依上開法律
    規定，傳聞證據原則上固無證據能力，但如法律別有規定者
    ，即例外認有證據能力。又被告以外之人於審判外之陳述，
    雖不符同法第159 條之1 至第159 條之4 之規定，但經當事
    人於審判程序同意作為證據，法院審酌該言詞陳述或書面陳
    述作成時之情況，認為適當者，亦得為證據，此則據同法第
    159 條之5 第1 項規定甚明。鑒於採用傳聞證據排除法則之
    重要理由之一，係因傳聞證據未經當事人之反詰問予以覈實
    ，若當事人願放棄對原供述人之反對詰問時，原則上即可承
    認該傳聞證據之證據能力，而揆諸我國刑事訴訟法第159 條
    之5 之立法理由，除參照前述傳聞證據排除法則之基本法理
    外，亦參考日本刑事訴訟法第326 條之立法例，查日本刑事
    審判實務之運作，有關檢察官及被告均同意作為證據之傳聞
    書面材料或陳述，可直接援引該國刑事訴訟法第326 條作為
    傳聞例外之法律依據，僅在檢察官與被告不同意之情況下，
    乃須根據其他傳聞例外規定俾以斟酌該等書面材料或陳述是
    否具有證據能力，在當事人間無爭執之案件中，傳聞證據基
    本上均可依據前引規定提出於法院使用。職是之故，我國刑
    事訴訟法第159 條之5 之適用應可作同上之解釋。經查，本
    判決後開所引用之被告甲○○、丁○○以外之人於審判外之
    陳述（包含書面陳述），固均屬傳聞證據，惟被告二人及公
    訴檢察官就前揭審判外陳述之證據能力，先後於本院準備程
    序及審判期日中均表示同意上開證據資料有證據能力，本院
    審酌上開證據資料製作時之情況，尚查無違法不當及證明力
    明顯過低之瑕疵，亦認為以之作為證據應屬適當，故揆諸前
    開法律規定與說明，爰逕依刑事訴訟法第159 條之5 第1 項
    規定，認前揭證據資料均例外有證據能力。
貳、實體方面：
  一、認定事實部分：
      被告二人對於渠等共乘機車於前開時、地出現，而該址大
      門口之鐵門內側確有放置電動馬達1 組之事實固均坦承不
      諱，惟仍矢口否認有何竊盜犯行。被告甲○○辯稱：我當
      時是有碰觸馬達，但我們並沒有去搬馬達。我會去碰觸馬
      達，是因為好奇，丁○○在我碰觸後才說要把馬達送到資
      源回收場去回收的話，當時我以為那個馬達是廢棄物。我
      們在場待了約5 分鐘之後，丙○○才下來云云；被告丁○○則辯稱：我們騎車經過該址前，我停下來去上廁所，上
      完廁所後發現上開馬達，我沒有做什麼，但甲○○是有碰
      觸一下，她只是看一下而已。在她去看馬達之前，我認為
      這個馬達應該是沒有人要的，因為旁邊長了很多草，所以
      我才跟她說要把馬達送到資源回收場回收的話。她去碰了
      之後，丙○○就衝出來，說我們在偷東西，但當時我們並
      沒有去搬這具馬達，我們只是在現場待了5 分鐘而已云云
      。經查：
    (一)被告二人於前揭時地確有將上開電動馬達搬離之事實，業
      經被告二人於警詢、偵查中坦承不諱。衡情若非真有其事
      ，常人在出於自由意志之情況下，均不至供述對自己不利
      之情事，則被告二人於警詢、偵查中既已坦認不諱，且於
      本院審理時亦坦承並未遭受不法取供，可見渠等所為陳述
      乃係出於自由意志，渠等所為供述應具有相當之可信性為
      是；而證人即告訴人丙○○於本院審理時證稱：我在3 樓
      窗戶邊看到被告二人蹲在鐵門馬達旁邊，他們是面向馬達
      ，我下樓去查看時，他們當中一個人已經把馬達搬離鐵箱
      內的馬達座，我有看到他搬的動作，因為那個馬達很重，
      一個人很難搬得動，另外一個人在旁邊應該是在協助他，
      他們二人看到我很訝異，當場有說一些情緒激動的話等語
      （參見本院98年3 月12日審判筆錄），證人即告訴人之大
      嫂乙○○於本院審理時證稱：案發當日下午6 點多時，我
      開車回前揭住處，經過門口看到一個男子在大門口鐵門內
      好像是要偷東西的樣子，當時馬達電線好像有被剪的樣子
      ，稍微有一點被挪動，但馬達還是被掛在鐵門上，並沒有
      被挪到地上。我問他是否要偷拿馬達，他說不是，就騎機
      車走了。我有打手機跟我小嬸說這件事情，說完我就先回
      娘家了。後來過半小時之後，我兒子打電話跟我說叔叔說
      小偷抓到了，叫我回家一趟，我回家後就在門口看到被告
      二人，不過我之前看到的那個男子不是被告二人等語（參
      見本院98年2 月12日審判筆錄）。是依告訴人所證，足見
      被告二人確有聯手將前揭電動馬達自鐵門鐵箱內搬離；而
      依證人乙○○所證，可知在被告二人搬離該馬達之前不久
      ，固曾有另一名男子疑似在案發現場欲竊取該馬達，但經
      該證人察覺制止後，該男子業已離去，而於該男子離去時
      ，該馬達當時仍在鐵門鐵箱內，並未遭搬離，由此益徵該
      馬達確係遭被告二人所搬離無訛；此外復有該馬達遭搬離
      後所拍攝之照片影本2 幀在卷可稽（參見偵查卷第24頁）
      ，足認被告二人確有將該馬達搬離之事實甚明。被告二人
      嗣於本院審理時始改口辯稱並未將該馬達搬離，僅被告甲○○有碰觸到該馬達云云，自屬事後卸責之詞，要無足取
      。
    (二)觀諸卷附之現場採證照片影本及被告二人具狀所提出之現
      場照片所示（參見偵查卷第25頁、本院卷第8 頁），案發
      現場大門口之鐵門雖未關閉，但該門口牆壁上業已設置內
      容為「警告  私人用地禁止進入禁止倒垃圾違者移送法辦
      」之明顯可見之告示標誌，復稽之前揭電動馬達既係放置
      於該鐵門鐵箱內，自非隨意丟棄之物品，而係屬他人所有
      ，且衡情該馬達亦具有相當價值，故前揭馬達於彼時當仍
      屬他人所有之財物至明，被告二人對此自難諉為不知。則
      渠等於本院審理時辯稱以為該馬達係廢棄物，沒有人要的
      云云，自洵難採認。本件被告二人既聯手將該馬達搬離，
      且被告丁○○於警詢、偵查中均坦承係其提議搬運，且於
      本院審理時復坦承其確有陳稱要將該馬達送到資源回收場
      回收等語，足見被告二人應有竊盜犯意之聯絡及行為分擔
      無疑，渠等否認竊盜云云，即委無足取。
    (三)被告甲○○與告訴人在前揭案發現場爭吵後，曾以其之門
      號0000000000號手機撥打電話向警方報案，此除經其於本
      院審理時供明在卷外，並有臺北縣政府警察局三峽分局97
      年9 月23日北縣警峽刑字第0970031976號函檢附之臺北縣
      政府警察局勤務指揮中心受理各類案件紀錄單1 份在卷可
      按（參見本院卷第46、47頁），固堪認定屬實。惟即便被
      告甲○○與告訴人於現場發生爭執後，曾主動向警方報案
      ，亦不表示其先前必然無竊盜之事實，蓋其報案之動機為
      何尚難逕加揣測，惟無論如何，縱然被告甲○○事後自行
      報案，亦不當然即可排除其犯案之合理可能，其理毋庸待
      言。是被告甲○○一再以此為辯，仍難執為對其有利之認
      定。
    (四)聲請意旨固以被告二人係持可供兇器使用之扳手1 支行竊
      ，因認被告二人均係涉犯攜帶兇器竊盜罪嫌云云。惟查，
      本件雖經警方於案發現場扣得扳手1 支，此有卷附之該扳
      手照片1 幀可佐（參見偵查卷第23頁）及該扳手1 支扣案
      可稽。然被告二人自警詢、偵查迄至本院審理時均否認上
      開扳手係渠等所攜帶使用；而依證人乙○○於本院審理時
      所證，可知在被告二人行竊之前，曾有另一名男子疑似在
      現場行竊，該證人並有看到在現場有一個工具在旁邊，是
      以上開扳手1 支自有合理可能係該男子所攜帶使用，當難
      遽認係被告二人所攜帶使用；另證人即告訴人於本院審理
      時亦證稱其到案發現場時，固曾看到上開扳手，但並未看
      到被告二人有使用該扳手，益徵該扳手是否確係被告二人
      所攜帶使用，更非無疑。此外復查無其他積極證據足資證
      明被告二人確有攜帶上開扳手行竊，公訴意旨認被告二人
      攜帶上開扳手竊盜云云，自難予以採認。
    (五)綜上所述，足認被告二人確有於前開時地竊盜之事實，渠
      等所辯復無足取，是以本件事證已臻明確，被告二人之犯
      行應堪認定。
  二、論罪部分：
      核被告二人所為，均係犯刑法第320 條第3 項、第1 項之
      竊盜未遂罪。聲請意旨雖認被告二人係犯刑法第321 條第
      1 項第3 款之攜帶兇器竊盜罪，惟被告二人並未攜帶兇器
      （即前揭扳手）行竊，已如前述，自無攜帶兇器竊盜之情
      形。而竊盜既遂與未遂之區分標準，係以原持有支配關係
      已否破壞及新的持有支配關係已否被建立為斷，此應就個
      案之實際情狀研判，不能一概而論。本件被告二人竊取前
      揭電動馬達，該馬達具有相當之體積及重量，此觀諸卷附
      該馬達照片影本及告訴人所證即明（告訴人於本院審理時
      證稱：前揭馬達很重，一個人很難搬得動等語），故竊取
      該馬達，顯然尚須以車輛或其他裝備加以裝運，故被告二
      人如要達到足以導致該馬達支配權轉移之掌握階段，衡情
      即須將該馬達搬運至渠等所騎乘之機車置放時，始克當之
      。然被告二人於搬運之際，尚未該馬達搬到機車置放之前
      ，即遭告訴人查獲，渠等所為竊盜犯行當屬未遂，而非屬
      既遂無疑。是聲請意旨認被告二人所為係犯攜帶兇器竊盜
      罪，容有未洽，惟因聲請簡易判決處刑之社會基本事實同
      一，爰依法變更聲請意旨所引用之法條。被告二人就本件
      竊盜未遂犯行，有犯意聯絡及行為分擔，均為共同正犯。
      被告二人竊盜而未遂，均酌依刑法第25條第2 項規定，按
      既遂犯之刑度減輕其刑。至被告丁○○雖於95年7 月5 日
      經國軍臺中總醫院複檢認定有長期性情緒不穩、思想極端
      、行為衝動、自我控制能力差、藥物濫用、多次自殘行為
      等病狀之人格違常問題，此有該醫院於當日出具之驗退複
      檢紀錄表影本1 份在卷可佐。惟人格違常雖屬精神疾病之
      一種，但理論上對於行為人辨別事理能力及依其辨別而為
      行為之能力並不受影響，復觀諸被告丁○○對於本件案情
      之陳述及其到庭之表現，均屬正常無異，尚難認有上述能
      力喪失或顯著減損之情形，當無依刑法第19條免罰或減輕
      其刑之餘地，併此敘明。
  三、撤銷原審判決之理由：
      原審認被告二人所為竊盜犯行事證明確，予以論罪科刑，
      固非無見。惟被告二人所為竊盜犯行係屬未遂，業如前述
      ，原審判決認被告二人所為竊盜犯行係屬既遂，即容有未
      合。被告二人上訴均辯稱渠等並無竊盜云云，固非有理，
      然原審判決既有上述未合之處，仍應由本院予以撤銷改判
      。
  四、科刑部分：
      本院審酌被告二人均值年輕力壯，不思依循正軌賺取財物
      ，竟圖以前揭手法，竊取前揭馬達，使告訴人權益受損，
      社會治安益形敗壞，嗣於本院審理時猶矢口否認犯行，飾
      詞圖卸其責，渠等所為自應分別受有相當程度之刑事非難
      ；惟另考量被告二人均無任何前科紀錄，此有臺灣高等法
      院被告前案紀錄表2 份在卷可按，渠等素行應非不良，而
      渠等於本院審理時固否認犯行，但於警詢、偵查時亦曾坦
      承犯罪事實，而渠等行竊未久即遭警查獲，所竊之前揭馬
      達業已發還告訴人保管，故渠等所造成之損害應稍有減輕
      ，兼衡渠等之犯罪動機、目的、智識程度非高及渠等家庭
      經濟狀況、現均無業等一切情狀，酌情分別量處如主文所
      示之刑，並各諭知易科罰金之折算標準，以資懲儆。
據上論斷，應依刑事訴訟法第455 條之1 第3 項、第369 條第1
項前段、第364 條、第299 條第1 項前段、第300 條，刑法第28
條、第320 條第3 項、第1 項、第25條第2 項、第41條第1 項前
段，刑法施行法第1 條之1 第1 項、第2 項前段，判決如主文。
本案經檢察官黃筵銘到庭執行職務。
中    華    民    國    98    年    4     月    10    日
                  刑事第七庭    審判長法  官  戴嘉清
                                      法  官  林晏鵬
                                      法  官  陳信旗
以上判決正本證明與原本無異。
本判決不得上訴。
                                      書記官  陳昭綾
中    華    民    國    98    年    4    月    13    日
附錄本判決論罪科刑之法條全文：
刑法第320 條
    意圖為自己不法之所有或第三人不法之所有，而竊取他人之
    動產者，為竊盜罪，處5 年以下有期徒刑、拘役或5 百元以
    下罰金。
    意圖為自己或第三人不法之利益，而竊佔他人之不動產者，
    依前項之規定處斷。
    前二項之未遂犯罰之。


司法院資訊處製作；財團法人民間司法改革基金會備份。
